臺灣臺北地方法院刑事判決　　　　　　　　95年度自字第34號
自　訴　人　榮明欣有限公司
代　表　人　丙○○
自訴代理人　鄒志鴻律師
　　　　　　陳明珠律師
　　　　　　劉立恩律師
被　　　告　甲○○
上列被告因背信等案件，經自訴人提起自訴，本院判決如下：
    主    文
甲○○無罪。
    理    由
一、自訴意旨略以：己○○（業經本院另為無罪判決，下逕稱其
    名）、被告甲○○係受自訴人榮明欣有限公司委任，為自訴
    人處理液化石油氣小運業務並受有委任報酬之人。渠等明知
    依委任協議內容，己○○、被告負有將自訴人所有，且標示
    自訴人商號名稱及驗瓶紀錄等特定資訊之液化石油氣鋼瓶交
    付與自訴人之客戶，且於收取自訴人客戶給付之款項後，按
    約定結算並交付自訴人之任務。詎己○○、被告竟基於意圖
    為自己不法所有及損害自訴人之利益，而違背委任任務之犯
    意聯絡，自民國九十五年二月初起至三月八日，將所持有之
    自訴人液化石油氣鋼瓶一千一百四十九支（下稱本案鋼瓶）
    上，擅自標示己○○、被告二人之業務聯絡電話（0000
    0000、00000000、00000000，下稱被
    告己○○、甲○○電話）後挪為己用。經自訴人屢催返還，
    己○○、被告竟擅自以他人之廢瓶盜換自訴人送驗完成之本
    案鋼瓶，且將結算後應返還自訴人之客戶收款新臺幣（下同
    ）三千一百元侵吞入己，復將改標示被告己○○、甲○○電
    話之本案鋼瓶，違約在外與第三人灌裝液化石油氣後，載送
    與不特定之消費者，有損自訴人利益。己○○、被告為上開
    犯行後，自訴人即於九十五年三月九日以書面通知終止與渠
    等一切法律關係，不料己○○、被告為繼續利用本案鋼瓶營
    業以圖不法利益，進而與址設臺北市○○路二一○號之台和
    盛企業有限公司（下稱台和盛公司）負責人即戊○○（業經
    本院另為無罪判決，下逕稱其名）合作。戊○○明知本案鋼
    瓶為己○○、被告侵占而來之贓物，竟仍基於收受寄藏贓物
    之故意及與渠等共同基於侵占之犯意聯絡，由戊○○以台和
    盛公司之名義，收受本案鋼瓶，並提供鋼瓶存放場地及鋼瓶
    所需填灌之液化石油氣予己○○、被告，以利渠等保管、藏
    匿部分鋼瓶並繼續營業獲利。戊○○、己○○、被告復為避
    免遭自訴人查獲及繼續以該鋼瓶營業獲取不法利益，共同將
    寄藏之鋼瓶變更商號標示為台和盛公司，致使原為自訴人所
    有、標示自訴人「榮明欣」商號名稱之鋼瓶，於外觀上變更
    為台和盛公司所有，以利於己○○、被告、戊○○持自訴人
    所有之鋼瓶賺取不法利益，並使自訴人難以追回本案鋼瓶。
    因認己○○、被告共同涉犯刑法第三百三十六條第二項業務
    侵占罪及刑法第三百四十二條第一項之背信罪。與刑法第三
    十條、第三百四十九條第一項、第二項收受、寄藏贓物罪之
    幫助犯（幫助己○○、戊○○收受、寄藏贓物）云云（自訴
    人曾數度更正其自訴範圍，並於審理時陳稱應以伊所提九十
    六年一月三十日自訴綜合辯論意旨狀【本院(二)卷第九○至一
    ○二頁參照】與同年三月七日刑事陳報狀【本院(二)卷第二一
    三至二二四頁參照】為準，自訴代理人復又在本院九十六年
    六月二十一日審理期日對自訴被告之事實、法條有所補充）
    。
二、按「犯罪事實應依證據認定之，無證據不得認定犯罪事實。
    」、「不能證明被告犯罪者．．．應諭知無罪之判決。」刑
    事訴訟法第一百五十四條第二項、第三百零一條第一項分別
    定有明文。又「犯罪事實應依證據認定之，所謂證據，須適
    於為被告犯罪事實之證明者，始得採為斷罪資料。」、「認
    定不利於被告之事實，須依積極證據，苟積極證據不足為不
    利於被告事實之認定時，即應為有利被告之認定，更不必有
    何有利之證據。」、「刑事訴訟法第一百六十一條已於民國
    九十一年二月八日修正公布，其第一項規定：檢察官就被告
    犯罪事實，應負舉證責任，並指出證明之方法。因此，檢察
    官對於起訴之犯罪事實，應負提出證據及說服之實質舉證責
    任。倘其所提出之證據，不足為被告有罪之積極證明，或其
    指出證明之方法，無從說服法院以形成被告有罪之心證，基
    於無罪推定之原則，自應為被告無罪判決之諭知。」最高法
    院分別著有五十三年臺上字第二七五○號、三十年上字第八
    一六號、九十二年臺上字第一二八號判例可資參照。而於自
    訴程序中，該等舉證責任由自訴人盡之。
三、自訴人認被告涉有上開犯行，無非以：(一)己○○、被告係受
    自訴人委任之人，縱被告僅受僱於己○○，因渠等有犯意聯
    絡行為分擔，仍不得解免共同背信、業務侵占之罪責。(二)本
    案鋼瓶為自訴人所有，己○○、被告竟將渠等電話擅自標示
    於上。(三)己○○、被告對結算後應返還自訴人之客戶收款三
    千一百元侵吞入己。(四)戊○○明知本案鋼瓶為贓物而收受，
    並提供場所存放，復又將台和盛公司之名銜標示於本案鋼瓶
    上，被告對該犯行有所協助等資為論據。
四、訊據被告堅詞否認有何自訴人所指犯行，辯稱，伊只是受僱
    於己○○，什麼都不知道等語。經查：
  (一)自訴人雖提出「漢鼎國際法律事務所九十五年三月九日函」
    、「榮明欣對己○○每月送統與收統數量差異統計表」、「
    己○○由自訴人處領取、回收空瓶明細表單」（本院(二)卷第
    九五頁、本院(一)卷第五至七頁、本院(二)卷第一○三頁參照）
    欲證明己○○、被告與自訴人有委任關係，但前述律師事務
    所函件內容，僅為自訴人單方面對己○○之陳述，己○○也
    無任何承認之回應，顯不能證明兩者有委任關係。而其餘二
    表單，除亦為自訴人片面製作之文件外，充其量也只能證明
    己○○曾向自訴人收取、交付液化石油氣鋼瓶，然此可能基
    於許多種法律關係，自訴人遽然指為基於委任而收受、交付
    ，已失嚴謹，況且該等資料並未提起被告與自訴人有何關係
    。而證人即自訴人之代表人丙○○雖證述：「自訴人公司委
    託甲○○、己○○運送瓦斯給客戶，每個月跟自訴人公司結
    帳」云云（本院(二)卷第一九一頁參照），但應為迴護自身與
    自訴人利益之言，要不得作為雙方民事法律關係之積極證明
    。自訴人所提之證據均不足以證明其所訴委任關係存在。甚
    者丙○○更自承不曾給付被告薪資（本院卷第一九四頁參照
    ），復參酌證人即曾任職自訴人公司，負責人事管理之丁○○證稱，被告始終為己○○員工而非自訴人員工（本院卷第
    二○一、二○二頁參照），可知被告所辯屬實。次查，本院
    依己○○之聲請，向臺北市液化氣體燃料商業同業公會函詢
    「何謂液化石油氣小運業務？」、「桶裝瓦斯零售業者與其
    上游桶裝瓦斯供應業者之法律關係通常為何？」，據覆略以
    ：「液化石油氣小運業務係指分裝場罐裝小瓶後，分裝場運
    至瓦斯行以及瓦斯行送至用戶間之運輸業務」、「桶裝瓦斯
    零售業者與其上游桶裝瓦斯供應業者之法律關係通常為買賣
    關係」，此有該公會九十五年十月三日（九五）北市液恭字
    第○○三五號函附卷可稽（本院(二)卷第八頁參照），更足認
    己○○所辯渠與自訴人無委任關係等情可採，被告更無與己○○成立共同背信之餘地。
  (二)次按「刑法上之侵占罪，須持有人變易其原來之持有意思而
    為不法所有之意思，始能成立，如僅將持有物延不交還或有
    其他原因致一時未能交還，既缺乏主觀要件，即難遽以該罪
    相繩。」，最高法院著有六十八年臺上字第三一四六號判例
    可資參照，查「本人己○○自92年月啟（起）至94年４月
    底向榮明欣有限公司借桶週轉，．．．」、「我只有積欠他
    （自訴人）五十幾支鋼瓶」等情，有己○○親簽之借據及其
    於本院九十五年度訴字第七○八一號民事請求損害賠償事件
    之言詞辯論筆錄影本，及證人即負責自訴人公司帳務之仇文
    玉（下逕稱其名）證述己○○積欠自訴人公司鋼瓶等情屬實
    （本院(二)卷第八一、八三、二○四頁參照），而可證無論自
    訴人與己○○間法律關係為何，有無向自訴人買斷液化石油
    氣瓦斯鋼瓶，己○○確實持有自訴人所有之若干鋼瓶而需返
    還。且己○○也自承有於部分本案鋼瓶上標示被告己○○、
    甲○○電話之行為，此有部分本案鋼瓶照片附卷足佐（本院
    (一)卷第四八至五六頁參照）。但查，就瓦斯鋼瓶可否逕予噴
    上自己聯絡電話及所有權歸屬乙節，證人即同為從事液化石
    油氣買賣、運送業務之乙○○證稱：「（問：一般瓦斯鋼瓶
    的所有權誰屬？）答：是歸屬於需要叫貨使用煤氣的用戶的
    。」、「（問：如果說客戶的原先使用鋼瓶是向其他瓦斯行
    叫入，你們是否會跟他以瓶易瓶，而將其他瓦斯行的空瓶運
    回？）答：會。」、「（問：運回之後你們如何處理？）答
    ：我們會把其他瓦斯行的電話、名稱刷掉之後，噴上我們瓦
    斯行的電話、名字。」，且前揭公會答覆本院所詢問：「消
    費者第一次購買之桶裝瓦斯價格，是否均內含押瓶費？」問
    題，亦答稱略以：「．．．通常一般家庭用戶均為買斷，．
    ．．」（本院(二)卷第八頁參照）。足認己○○所辯：購買桶
    裝液化石油氣可「以瓶易瓶」後賣斷予消費者，液化石油氣
    小運業者於購入桶裝液化石油氣時，可將自己的業務聯絡電
    話標示於該等鋼瓶上以便消費者叫貨等商業習慣確實存在。
    承此，雖己○○與自訴人間必須每月分別核對、結算己○○
    由自訴人處領取與交付之鋼瓶數量，己○○確積欠自訴人若
    干液化石油氣鋼瓶，也僅屬民事糾紛，難以此推測己○○係
    基於意圖為自己不法所有之意思，而為易持有為所有之侵占
    行為。至於自訴人訴稱己○○侵吞應給付之液化石油氣款三
    千一百元方面，除與前述鋼瓶結算問題同一之理由外，業見
    仇文玉明確證稱：「．．．因為蘇說要求折讓，自訴人公司
    不同意，所以數額產生爭執。」等語甚詳（本院(二)卷第二○
    六頁參照），益證己○○與自訴人就「氣款」之爭執，至多
    為雙方就折讓有無理由之民事糾葛，亦無涉業務侵占，被告
    毋論是否協助己○○處理上開業務，自也不構成共同業務侵
    占。
  (三)承上，本案鋼瓶並非「贓物」，戊○○收受、存放之，自無
    成立所謂收受、寄藏贓物之可能，且既無正犯，被告顯無幫
    助犯之問題，自訴人所訴，不足採信。
五、綜上所述，自訴人所舉之證據與所指出之證明方法尚未足使
    本院確信被告犯罪。此外，於本院應依職權調查證據之範圍
    內，又查無其他積極證據足證被告有何自訴人所指犯行，揆
    諸前開說明，不能證明被告犯罪，應為被告無罪之諭知。
六、按「法院認為應科拘役、罰金或應諭知免刑或無罪之案件，
    被告經合法傳喚無正當理由不到庭者，得不待其陳述逕行判
    決。」刑事訴訟法第三百零六條定有明文。被告經本院合法
    傳喚（傳票於九十六年六月四日送達被告住居所時，因不獲
    會晤被告此一應受送達人，故將傳票付與同居於該址而有辨
    別事理能力之余秀蓮為補充送達，此有送達證書在卷可考）
    ，於九十六年六月二十一日審判期日，無正當理由不到庭，
    爰不待其陳述逕行判決。
據上論斷，應依刑事訴訟法第三百四十三條、第三百零一條第一
項、第三百零六條，判決如主文。
中　　華　　民　　國　　96　　年　  　6　　月　   29　日
　　　　　　　　　刑事第十庭審判長法  官  吳秋宏
                                  法  官  林春鈴
                                  法　官　姚念慈
以上正本證明與原本無異。
如不服本判決，應於判決送達後十日內，檢具繕本向本院提出上
訴狀上訴於臺灣高等法院。
　　　　　　　　　　　　　　　  　書記官　劉芸珊
中　　華　　民　　國　　96　　年　  　6　　月　   29　日
